【裁判字號】    95,台上,1002
【裁判日期】    950302
【裁判案由】    違反槍砲彈藥刀械管制條例
【裁判全文】
最高法院刑事判決            九十五年度台上字第一００二號
    上  訴  人  甲○○原姓名.
                        74號.
上列上訴人因違反槍砲彈藥刀械管制條例案件，不服台灣高等法
院高雄分院中華民國九十二年六月十日第二審判決（九十二年度
上訴字第七二九號，起訴案號：台灣屏東地方法院檢察署九十一
年度偵字第二０四六號），提起上訴，本院判決如下：
    主  文
原判決撤銷，發回台灣高等法院高雄分院。
    理  由
本件原判決認定上訴人甲○○（原姓名曾智皓）與羅弘輝共同居
住在上訴人所承租之屏東縣屏東市○○○路四七八號五樓。上訴
人於民國九十年十一月間，在台南市某不詳地點，向綽號「阿南
」之成年男子，以二支共新台幣（下同）五十萬元之代價，購得
以色列製及捷克製之九０手槍各一支，並由綽號「阿南」者附贈
九０子彈三十顆及彈匣二個，上訴人將之攜回上址而非法持有上
開槍彈等。上訴人於九十一年四月十日間，與知情之羅弘輝共同
持有上述槍彈，並將之藏放在羅弘輝所有之手提包內，且經上訴
人試射其中九顆子彈。嗣於九十一年四月十三日上午十一時許，
在上址經警查獲，並扣得羅弘輝持有之手提包一只，內裝上開手
槍二支、彈匣二個、九０子彈二十一顆、空彈殼九顆及上訴人友
人綽號「阿川」者寄放之復原子彈底火壓器（含千斤頂乙只）等
情。因而撤銷第一審判決，改判依想像競合犯從一重論處上訴人
共同未經許可持有手槍（累犯）罪刑，固非無見。
惟查：(一)、有罪之判決書，對被告有利之證據不採納者，應說明
其理由，為刑事訴訟法第三百十條第二款所明定。故有罪判決書
對於被告有利之證據，如不加採納，必須說明其不予採納之理由
，否則即難謂無判決不備理由之違誤。是事實審法院應於審判期
日就被告否認犯罪所為有利之辯解事項與證據，予以調查，而於
有罪判決理由內詳加論列，否則率行判決，即屬於法有違。原判
決認定上訴人有前揭犯行，係依憑羅弘輝供稱：扣案槍械均為上
訴人所有等情，為其主要論據之一。然羅弘輝於警詢中供稱：如
原判決事實欄所示之二支手槍，係伊於二、三個月前，在高雄市
榮總醫院前，向綽號「阿男」之男子，以每支二十五萬元購得，
該男子並附贈二個空彈匣及子彈三十二顆，伊在佳冬鄉○○○路
旁甘蔗園內試射九顆，另在「花田囍室ＫＴＶ」射擊二顆，所以
剩下二十一顆（警卷第二頁）等情。羅弘輝上開供述各情是否屬
實，其與上訴人是否有前揭犯行攸關，自應詳予調查釐清論述說
明。原審就上情未詳予調查釐清，復未說明羅弘輝上開供述各情
，其何以不能為有利上訴人論斷之理由，其查證未盡且理由欠備
，遽行判決，尚有未合。(二)、依法應於審判期日調查之證據雖已
調查，而其內容未明瞭者，即與未經調查無異，如遽行判決，仍
屬應於審判期日調查之證據而未予調查，尚不得遽對被告為有利
或不利之認定。原判決認定上訴人有前揭犯行，係依憑上訴人於
檢察官偵查中之自白，為其主要論據之一。然第一審判決為上訴
人無罪之諭知，係以上訴人於檢察官同次偵訊中，先則供稱該二
支手槍係羅弘輝所有，嗣經檢察官訊以：「羅弘輝稱槍枝等是你
的，有何意見？」，上訴人又改稱：槍是伊的，伊於去年十一月
在台南，以五十萬元向綽號「阿南」者購得，．．．．．等語，
復另於檢察官補訊時再改稱：槍枝不是伊的，是羅弘輝的，伊剛
才一時情急，想把他擔下來等語。參酌證人即查獲警員林榮棟供
述查獲前開槍彈情節；羅弘輝先後相關供述各情，因認上訴人於
檢察官偵查中自白各情，不能證明確屬事實（第一審判決理由欄
四、(一)）等情，為其主要論據。第一審判決上開論斷說明各情是
否屬實，其與上訴人是否有本件犯行攸關，自應詳予調查釐清論
述說明。原審就上情未詳予調查釐清論述說明，逕為不利上訴人
之認定，其查證未盡且理由欠備，遽行判決，難昭折服。上訴意
旨指摘原判決不當，尚非全無理由。按第三審法院應以第二審判
決所確認之事實為判決基礎，刑事訴訟法第三百九十四條第一項
前段定有明文。原判決上述之違背法令，影響於事實之確定，本
院無可據以為裁判，應將原判決撤銷，發回原審法院更為審判。
原判決不另為無罪諭知部分，基於審判不可分之原則，併予發回
，附此敘明。
據上論結，應依刑事訴訟法第三百九十七條、第四百零一條，判
決如主文。
中    華    民    國  九十五  年    三    月    二    日
                      最高法院刑事第一庭
                          審判長法官  董  明  霈
                                法官  林  茂  雄
                                法官  張  祺  祥
                                法官  呂  永  福
                                法官  洪  佳  濱
      本件正本證明與原本無異
                                      書  記  官
中    華    民    國  九十五  年    三    月    九    日
                                                      J


司法院資訊處製作；財團法人民間司法改革基金會備份。
